【裁判字號】    97,抗,658
【裁判日期】    981116
【裁判案由】    本票裁定
【裁判全文】
臺灣臺北地方法院民事裁定               97年度抗字第658號
抗  告  人  財團法人台北縣私立真光教養院
法定代理人  甲○○
相  對  人  乙○○
上列當事人間聲請本票裁定事件，抗告人對於民國97年3 月12日
本院新店簡易庭所為97年度票字第9982號民事裁定提起抗告，本
院裁定如下：
    主  文
抗告駁回。
抗告費用由抗告人負擔。
    理  由
一、抗告意旨略以：抗告人並未簽發如原裁定所示之系爭本票，
    原法院不察而准許相對人強制執行之聲請，實非適法。且原
    裁定將抗告人之法定代理人誤列為已亡故之牟靈慧，亦應更
    正為甲○○，爰依法抗告，請求廢棄原裁定等語。
二、按執票人向本票發票人行使追索權時，得聲請法院裁定後強
    制執行，票據法第123 條定有明文；次按本票執票人依上開
    規定聲請法院裁定許可對發票人強制執行，係屬非訟事件，
    此項聲請之裁定，及抗告法院之裁定，僅依非訟事件程序，
    以審查強制執行許可與否，並無確定實體上法律關係存否之
    效力，如發票人就票據債務之存否有爭執，應由發票人提起
    確認之訴，以資解決，最高法院著有57年台抗第76號判例可
    資遵循。
三、相對人主張執有抗告人於民國96年6 月15日簽發、同年7 月
    15日到期、面額新臺幣1380萬元、免除作成拒絕證書之本票
    ，於到期後提示未獲付款，為此依票據法第123 條規定聲請
    裁定准予強制執行等情，業據其提出與所述相符之本票1 紙
    為證，經形式審查並無不合票據應載事項規定，於准許強制
    執行之要件復無欠缺，原裁定照准相對人強制執行之聲請核
    無違誤。抗告意旨指上開本票非抗告人所簽發一節，核屬實
    體法上爭執，應由抗告人另提訴訟解決，非本件非訟程序所
    得加以審究。抗告人以此指摘原裁定不當，求予廢棄，並無
    理由。
四、又原裁定列載已亡故之牟靈慧為抗告人之法定代理人，固有
    錯誤，惟原審業於97年6 月18日裁定更正該項錯誤記載，改
    列胡峻源為抗告人法定代理人。而更正裁定溯及於為原裁判
    時發生效力，乃最高法院79年度台聲字第349 號判例所揭法
    則。原裁定既經更正，更正前之錯誤記載即因更正而變更。
    抗告人以原裁定更正前之錯誤記載執為抗告理由，亦無可取
    。
五、至於抗告人謂其法定代理人為甲○○，非原裁定所載之胡峻
    源一節，雖經胡峻源以抗告人法定代理人名義，具狀表示：
    甲○○依抗告人第10屆第14次董事會決議，主張自己為抗告
    人之董事長，惟該次董事會決議嚴重違反抗告人之章程，並
    經主管機關函令不予備查，自不生效力；胡峻源前受抗告人
    原董事長牟靈慧生前授權代理董事長職務，遂主持抗告人第
    10屆第15次暨第11屆第1 次董事會，並於會中經推選為抗告
    人之董事長，本件聲請當以胡峻源為抗告人之法定代理人。
    甲○○為相反之主張，據以請求更正原裁定，顯無理由等語
    。惟查，抗告人於96年12月19日召開第10屆第13次董事會會
    議，因原董事長牟靈慧健康欠佳，董事會經全體董事過半數
    同意，選任常務董事甲○○為第10屆代理董事長，並經台北
    縣政府社會局核備，有該董事會會議紀錄及臺北縣政府社會
    局96年12月24日北社障字第0960849561號函附卷可稽。其後
    甲○○召集第10屆第14次董事會，並於會中經出席董事一致
    同意選任為常務董事，繼由常務董事推選擔任第11屆董事長
    等情，亦有該次會議記錄附卷可查。雖胡峻源稱此董事會決
    議違反抗告人章程應屬無效。惟財團法人係以財產之集合為
    基礎之他律法人，與社團法人係以人之集合為基礎之自律法
    人，設有總會、會員大會等意思機關者有所不同。民法第56
    條關於社團總會決議違反章程或法令者無效之規定，無適用
    於財團法人之餘地。是縱使抗告人第10屆第14次董事會決議
    有違反章程情事，亦非當然無效。仍應依民法第64條「財團
    董事，有違反捐助章程之行為時，法院得因主管機關、檢察
    官、或利害關係人之聲請，宣告其行為為無效」規定，聲請
    法院宣告，始為無效。胡峻源並未提出抗告人之董事於第10
    屆第14次會議所為推選常務董事及董事長之行為，經聲請法
    院宣告為無效之事證。則其上詞指稱抗告人第10屆第14次董
    事會決議無效云云，自不足採。再者主管機關對於法人董事
    會之決議備查與否，並非董事會決議生效之要件。胡峻源以
    抗告人第10屆第14次董事會決議錄未據主管機關准予備查為
    由，指摘該董事會決議無效，亦屬無稽。此外胡峻源謂其經
    抗告人第10屆第15次董事會決議選任為常務董事，並經常務
    董事推選為抗告人第11屆董事長等情，固提出該次會議紀錄
    為證。然該會議紀錄屢遭甲○○質疑為偽造，時隔數年亦未
    見胡峻源提起訴訟以求確認，則該會議紀錄自不足憑為認定
    胡峻源確已當選抗告人董事長之證明。綜上以觀，胡峻源指
    稱自已抗告人之法定代理人一節，亦不足採。是本件仍以甲
    ○○為抗告人法定代理人較屬妥適。原裁定更正後將抗告人
    法定代理人列為胡峻源容有誤會。惟此係本院應依職權調查
    之事項，爰將抗告人之法定代理人逕行變更為甲○○，併此
    敘明。
六、依非訟事件法第21條第2 項、第24條第1 項、第46條，民事
    訴訟法第495 條之1 第1 項、第449 條第1 項、第78條，裁
    定如主文。
中    華    民    國    98    年    11    月    16    日
                  民事第三庭  審判長法  官  丁蓓蓓
                                    法  官  郭美杏
                                    法  官  黃明發
以上正本係照原本作成。
本裁定除以適用法規顯有錯誤為理由，並經本院許可外，不得再
抗告。如提起再抗告，應於收受後10日內委任律師為訴訟代理人
向本院提出再抗告狀。並繳納再抗告費新台幣1,000元。
中    華    民    國    98    年    11    月    16    日
                                    書記官  陳怡如

司法院資訊處製作；財團法人民間司法改革基金會備份。
